---
title: "Rulete ir Moneta"
author: "Paulius Kostickis"
date: "Monday, March 07, 2016"
output: html_document
---

Uzduotis Rulete:
Nagrinekime standartine kazino rulete. Kokia tikimybe po 1000 vienodu statymu ant vienos pasirinktos spalvos, bus 
teigiamas balansas? Raskite apytiksle x reiksme, kuriai galioja nelygybe P(balansas<x)=0.25.

Taisykles: yra 37 skaiciai ruletes rate, po 18 juodu ir raudonu skaiciu ir vienas zalias skaicius. Galima statyti ant 
pasirinktos juodos arba raudonos spalvos ir jei pasirinkta spalva iskrenta, gauname dviguba pastatyta suma atgal. Jei 
neiskrenta pasirinkta spalva, pralaimime statyma. Jei iskrenta vienintelis zalias skaicius, prarandame puse statytos 
sumos.

Taigi sukuriame vienos dienos losimo sesijos simuliacijos fnkcija, kurioje issukama rulete 1000 kartu:
```{r}
gamble <- function(){
  x =sample(c(-0.5,-1,1),1000,prob = c(1/37,18/37,18/37),replace=T)
  x=sum(x)
}
```

Naudojant monte carlo metoda bandysime atsakyti i uzduotus klausimus, sudarome 10^5 losimu sesiju: 
```{r}
y <- replicate(10^5,gamble())
```

Tikimybe, kad balansas > 0
```{r}
p=mean(y>0)
p

```
Kad galiotu P(balansas<x)=0.25, x turi buti:
```{r}
x=quantile(y, 0.25)
unname(x)
```

Uzduotis moneta:
Tarkime metama moneta. Jeigu iskrenta herbas, tai laimite 12 EUR. Jeigu skaicius, tai pralosiate 10 EUR. Bus zaidziama n kartu ir gauti rezultatai sumuojami. Kokia tikimybe jums tureti teigiama balansa po n kartu? Kokis islosiu pasikliautiniai 95 intervalai. Istirkite tikimybes su skirtingais n, pvz. n=1,2,5,10,20,100. Kaip atrodo balanso tankis? Kai n=100.

Funkcija n ismetimo simuliacija:
```{r}
flip <- function(n){
    x=sample(c(-10,12),n,replace=T)
    x=sum(x)
}
```

Tirsime losimo sesija, kai metama n kartu (t.y. 1,2,5,10,20,100). Naudosime monte carlo metoda ir simuliuosime 10^4 losimu sesiju su n metimu vienoje sesijoje ir viska isaugau matricoje y.

```{r}
n=c(1,2,5,10,20,100)
u = numeric(0)
for(i in 1:6){
  a<- replicate(10^4,flip(n[i]))
  u = c(u,a)
}
y=matrix(u, byrow = F, ncol = 6)
y
```

Kaip matome, pirmas stulpelis sesiju realizacijos, kai n=1, antras stulpelis sesiju realizacijos, n=2 (du kartus mesta moneta sesijoje) ir pan.  


Dabar galime gauti gan tikslu tikimybiu vektoriu, kurio kiekviena pozicija atitinkamai atsako i klausima kokia tikimybe, kad po sesijos bus teigiamas balansas, kai n=1,2,5,10,20,100.

```{r}
  p=numeric(0)
  for(i in 1:6){
  p[i]<-mean(y[,i]>0)
  p[i]
}
```


O atitinkamu n=1,2,5,10,20,100 metimu per sesija laimejimu 95% pasikliautinieji intervalai yra:

```{r}
g=numeric(0)
for(i in 1:6){
  x=c(quantile(y[,i], 0.025),quantile(y[,i], 0.975))
  g=c(g,"[",unname(x[1]),",",unname(x[2]),"]")
}

paste(g,collapse=" ")
```

Tankio grafikas, kai n= 100
```{r}
plot(density(y[,6]),main="tankis, kai n=100", lwd = 2)
```