---
title: "task13"
author: "Paulius Kostickis"
date: "Monday, April 25, 2016"
output: html_document
---

1. For the following series, find an appropriate Box-Cox transformation
and order of differencing in order to obtain stationary data.
(a) usnetelec
(b) usgdp
(c) mcopper
(d) enplanements
(e) visitors

```{r, include=F}
library(fpp)
library(knitr)
```

#### Funkcija skirta transformuoti duomenis ir išbrėžti transformuotus stacionarius ir pradinius duomenis

(Funkciją "grafikas" sukūriau pats, dvi eilutės automatinio diferencijavimo buvo rastos "fpp" knygoje)
```{r}
grafikas <-function(data, sez){
  par(mfrow=c(1,3))
  ns=0                                                                  #kad nebūtų klaidinama kiek kartų differencijuota
  lambda = BoxCox.lambda(data)                                          #randamas lambda  
  trdiff = BoxCox(data,lambda = lambda)                                 #transformuojami duomenys
  
  if(sez==T){                                                           #naikinamas sezoniškumo įtaka, jei yra sezoniškumas
    ns <- nsdiffs(trdiff)
    if(ns>0)
      trdiff <- diff(trdiff,lag=frequency(trdiff), differences=ns)
  }
  
  nd <- ndiffs(trdiff)                                                  #diferencijuojama, jei trendas yra
  if(nd > 0)
    trdiff <- diff(trdiff,differences=nd)
  
  plot(data, main="pradinis")                                           #pradinių duomenų grafikas
  plot(trdiff, ylab="pokytis", main= "stacionarus")     
  acf(trdiff, main = "nera nei sezoniskmo nei trendo")                  #stacionarių duomenų grafikas
  p=kpss.test(trdiff)$p.value
  
    return(kable(data.frame(trendo_diferencijavimas = nd , sezono_diferencijavimas = ns, iš_viso_diferencijuota = nd + ns,Lambda = lambda, p_reiksme=p)))                                                  #atspausdinama statistinė lentelė
}

```

####(a) usnetelec
Matome, kad tik trendas yra. Galutinė laiko eilutė stacionari, teste neatmetame H0, kad laiko eilutė stacionari.
```{r}
acf(usnetelec)
grafikas(usnetelec,F) #tik su trendu
```

Kadangi p value > 0.05, neatmetame H0 - laiko eilutė stcionari.

####(b) usgdp
Matome, kad tik trendas yra. Galutinė laiko eilutė stacionari, teste neatmetame H0, kad laiko eilutė stacionari.
```{r}
acf(usgdp)           #tik su trendu, taigi funkcijoje tai pažymėsime
grafikas(usgdp,F)

```

Kadangi p value > 0.05, neatmetame H0 - laiko eilutė stcionari.

####(c) mcopper
```{r}       
acf(mcopper)         #tik su trendu, taigi funkcijoje tai pažymėsime
grafikas(mcopper,F)
```

Kadangi p value > 0.05, neatmetame H0 - laiko eilutė stcionari.

####(d) enplanements
```{r}
acf(enplanements)    #matosi sezoniškumas, taigi funkcijoje tai pažymėsime
grafikas(enplanements,T)

```

Kadangi p value > 0.05, neatmetame H0 - laiko eilutė stcionari.

####(e) visitors
```{r}
acf(visitors)   #matosi sezoniškumas, taigi funkcijoje tai pažymėsime
grafikas(visitors,T)       
```

Kadangi p value > 0.05, neatmetame H0 - laiko eilutė stcionari.

2. Why is a Box-Cox transformation unhelpful for the cangas data?
```{r}
acf(cangas)     #matosi sezoniškumas, taigi funkcijoje tai pažymėsime
grafikas(cangas,T)
```

Matosi, kad transformuotų duomenų sklaida vistiek didelė, taigi Box-Cox transformacija nepadėjo.

3. Download the data at http://robjhyndman.com/data/retail.xls.
Choose one of the series and find an appropriate Box-Cox transformation
and order of differencing in order to obtain stationary data.

```{r}
data=read.csv("retail.csv")
```

Renkuosi 6-tą duomenų stulpelį
```{r}
data=ts(data[,7],start=c(1982,5), frequency=12)
acf(data)
grafikas(data,F)                               #tik su trendu, taigi funkcijoje tai pažymėsime
```