---
title: "task 10 - 2"
author: "Paulius Kostickis"
date: "Thursday, April 21, 2016"
output: html_document
---

2.For this exercise, use the monthly Australian short-term overseas visitors data, May 1985–April 2005. (Data set: visitors.)
(a) Make a time plot of your data and describe the main features of the series.
(b) Forecast the next two years using Holt-Winters’ multiplicative method.
(c) Why is multiplicative seasonality necessary here?
(d) Experiment with making the trend exponential and/or damped.
(e) Compare the RMSE of the one-step forecasts from the various methods. Which do you prefer?
(f) Check that the residuals from the best model look like white noise.

```{r,include=FALSE}
library(fpp)
library(knitr)
data=visitors
```

#### a) duomenų grafikas

Matosi stiprėjantis sezoniškumas ir silpnėjantis trendas.
```{r}```{r}
tsdisplay(data, plot.type="scatter")
```

#### b) Holt-Winter multiplikatyvus metodas

Matome prognozė gerai prisitaikiusi prie duomenų trendo ir sezoniškumo:
```{r}
fit1 <- hw(data, h=24, seasonal="mult")
plot(fit1, plot.conf=FALSE)
lines(fitted(fit1), col="RED")
```

#### c) Kodėl Holt-Winter multiplikatyvus metodas?

Kadangi kylant duomenim proporcingai didėja ir sezoniškumo svyravimai, tuomet reikia į tai atsižvelgti prognozėje. Tai būtent ir padaro šis metodas.

#### d) Eksponentinis ir slopinamasis metodai

Šiuo atveju eksponentinis ir slopinamasis modelis labai tinka šiems duomenims, nes būtent slopinamajame metode mažėja trendo poveikis visai kaip šiuose duomenyse: 

```{r}
fit2 <- hw(data, h=24, seasonal="mult", exponential=TRUE)
plot(fit2, plot.conf=FALSE)
lines(fitted(fit2), col="RED")

fit3 <- hw(data, h=24, seasonal="mult", exponential=TRUE,damped=TRUE)
plot(fit3, plot.conf=FALSE)
lines(fitted(fit3), col="RED")
```

Visos prognozės:
```{r}
par(mfrow=c(2,2))
plot(data, xlim=c(1985,2007), ylim=c(50,650))
lines(fit1$mean, col=4, lwd=1)
plot(data, xlim=c(1985,2007), ylim=c(50,650))
lines(fit2$mean, col=2)
plot(data, xlim=c(1985,2007), ylim=c(50,650))
lines(fit3$mean, col=3)
plot(0, xlim=c(1985,2007), ylim=c(50,650))
legend("topleft", lty=1, cex=0.8, lwd="1", col=c(4,2,3), legend=c("Holt-Winter multiplikatyvus metodas","Holt-Winter eksponentinis multiplikatyvus metodas","slopinamasis Holt-Winter multiplikatyvus metodas"))
```


#### e) RMSE modelių rodikliai
```{r}
kable(data.frame(Multiplikatyvus=accuracy(fit1)[2],eksponentinis_multiplikatyvus=accuracy(fit2)[2],Damped_multiplikatyvus=accuracy(fit3)[2]))
```

Geriausiai pasirodė fit3 - slopinamasis Holt-Winter multiplikatyvusis metodas, kuris atsižvelgia į trendo mažėjimą ir sezoniškumo didėjimą.

#### f) Ar liekanos baltasis triukšmas?

Liekanų vidurkis yra lygus beveik 0, nėra koreliacijos tarp liekanų. O normaliojo skirstinio teste gali būti atmesta nulinė hipotezė, kad liekanos iš normaliojo skirstinio, jei reikšmingumo lygmuo 0,05. Tačiau, jei reikšmingumo lygmuo 0,01, tada negalime tarti, kad liekanos neturi normaliojo skirstinio. 

```{r}
mean(fit3$res)
Acf(fit3$res, main="ACF of residuals")
Box.test(fit3$res)
shapiro.test(fit3$res)
```

Histograma liekanų:
```{r}
plot(fit3$res)
hist(fit3$res, nclass="FD", main="Histogram of residuals")
```

Palyginkime grafikus(baltojo triukšmo grafikas ir liekanų grafikas):
```{r}
par(mfrow=c(1,2))
plot(x=1:length(fit3$res),y=rnorm(length(fit3$res),0,1),type="l", main="baltasis triukšmas",ylab="reikšmė", xlab="laikas")
plot(fit3$res, main="liekanų grafikas",ylab="liekanos", xlab="laikas")
```

Galime sakyti liekanos yra baltasis triukšmas, nes liekanos galime tart turi normalųjį skirstinį, nėra koreliuotos ir vidurkis beveik lygus 0.