---
title: "task 7"
author: "Paulius Kostickis"
date: "Tuesday, April 05, 2016"
output: html_document
---

1. The function tsdisplay(data, plot.type="scatter") is useful
for showing a time plot, ACF plot and lagged scatterplot on the
same graph. Use it to produce plots of the following time series:
bricksq, hsales, ibmclose
Can you spot the effects of seasonality, cyclicity and trend?


```{r,include=FALSE}
library(fpp)
```

bricksq duomenys. 
```{r}
tsdisplay(bricksq, plot.type="scatter")  #visų duomenų grafikas
```

Paėmus duomenis iki 1972, iš ACF grafiko matomas akivaizdus sezoniškumas, nes AFC kas 4 lag'us pasiekia piką. Kadangi matuotas ketvirčiais, praėjusių metų ketvirčiai geriausiai prognozuoja tuos pačius ketvirčius kitiem metam. Taip pat gęstantis AFC rodo trendo egzistavimą.

```{r}
data=window(bricksq,end=1972)            # iki 1972 duomenys
tsdisplay(data, plot.type="scatter")     # iki 1972 duomenų grafikas
```

bricksq duomenys. Paėmus duomenis nuo 1973, iš AFC grafiko matome, kad kovariacija apsivertė - iš teigiamo tapo neigiama ir pasiekia AFC žemumą kas 4 lag'us. Taigi yra sezoniškumas, dingo trendas, tačiau matomi cyklai.

```{r}
data2=window(bricksq,start=1973)         #nuo 1973 duomenys
tsdisplay(data2, plot.type="scatter")    #nuo 1973 duomenų grafikas
```

hsales duomenys. Yra sezoniškumas pagal AFC, nėra trendo, bet yra cykliškumas.
```{r}
tsdisplay(hsales, plot.type="scatter")   #visų duomenų grafikas
```

ibmclose duomenys.
```{r}
tsdisplay(ibmclose, plot.type="scatter") #visų duomenų grafikas
```

Imant duomenis iki 200, egzistuoja trendas ir silpnas sezoniškumas, nėra cyklų. Iki maždaug 117 buvo kilimo trendas, o po 117 - kritimo trendas.

```{r}
data3=window(ibmclose,end=100)           
data4=window(ibmclose,start=101,end=200) 
tsdisplay(data3, plot.type="scatter")    # iki 100 duomenų grafikas
tsdisplay(data4, plot.type="scatter")    # nuo 101 iki 200 duomenų grafikas
```

ibmclose duomenys. Duomenyse nuo 201 iki 275 dingsta sezoniškumas, išlieka kritimo trendas, atsiranda nežymių cyklų. Nuo 275 atsiranda vėl nežymus sezoniškumas.
```{r}
data5=window(ibmclose,start=201, end=275)
data6=window(ibmclose,start=276)

tsdisplay(data5, plot.type="scatter")
tsdisplay(data6, plot.type="scatter")

```

