---
title: "Task 7 - 3"
output: html_document
---
```{r,include=F}
library(fpp)
library(knitr)
```

3. For the data set bricksq:
####(a) Split the data into two parts
```{r}
bricks1 <- window(bricksq, end=1987.99)
bricks2 <- window(bricksq, start=1988)
````
####(b) Check that your data have been split appropriately by producing the following plot.

```{r}
plot(bricksq,main="bricksq duomenys")
lines(bricks1,col="red")
lines(bricks2,col="blue")
legend("topleft",legend= c("iki 1988", "nuo 1988"),col = c("RED","BLUE"),lty=1)
````

####(c) Calculate forecasts using each of the four benchmark methods applied to bricks1.
```{r}
vid <- meanf(bricks1, h=20)               # prognozė, lygi duomenų vidurkiui
plot(vid, main="vid prognozė")  

naive <- naive(bricks1, h=20)             # prognozė, kuri atsižvelgia tik į paskutinę duomenų reikšmę
plot(naive, main="naive prognozė")  

snaive <- snaive(bricks1, h=20)           # preitas užfiksuotas sezonas yra naudojamas prognozuoti ateitį
plot(snaive, main="snaive prognozė")  

drift <- rwf(bricks1, drift=TRUE, h=20)   # atsižvelgia į paskutinę duomenų reikšmę ir prideda vidutinį svyravimą
plot(drift, main="drift prognozė")                             
```

####((d) Compare the accuracy of your forecasts against the actual values stored in bricks2.

Štai prognozių tikslumas bricks2 duomenų atžvilgiu:

```{r}
kable(accuracy(vid,bricks2))
kable(accuracy(naive,bricks2))
kable(accuracy(snaive,bricks2))
kable(accuracy(drift,bricks2))
```

Kaip matome vid prognozė turi mažiausią vidutinę paklaidą (ME), tačiau didelis kitų paklaidų dydis. Snaive prognozei pavyksta gerai atspėti kita sezoną, šios prognozės paklaidos mažiausios iš nagrinėtų prognozių. Drift prognozėje atsižvelgiama į trendą.

Manau pagal MPE ir ME nereikėtų rinktis modelio, nes ne absoliučios reikšmės skaičiuojamos. Geriau naudoti RMSE rodiklį, nes ima absoliučius dydžius ir padidina mažina išskirčių turinčias prognozės patrauklumą, nes paklaidos pakeliamos kvadratu. Taip pat labai patogus MAE rodiklis, nes imamos absoliučių paklaidų vidurkis. Taigi naudingi rodikliai RMSE: Root Mean Squared Error, MAE: Mean Absolute Error, šiuo atveju mažai kreipsiu dėmesį į MAPE: Mean Absolute Percentage Error, MASE: Mean Absolute Scaled Error, ACF1: Autocorrelation of errors at lag 1.

Taigi žiūrėsime į naudingiausius rodiklius.
vid prognozės rodikliai:
```{r}
kable(accuracy(vid,bricks2)[,c(2,3)])      
```


naive prognozės rodikliai:
```{r}
kable(accuracy(naive,bricks2)[,c(2,3)])
```


snaive prognozės rodikliai:
```{r}
kable(accuracy(snaive,bricks2)[,c(2,3)])
```


drift prognozės rodikliai:
```{r}
kable(accuracy(drift,bricks2)[,c(2,3)])
```

Naive ir drift rodikliai labai panašūs, tačiau naive geresni test set'e. Vid prognozės rodikliai prasčiausi visuose duomenyse. Snaive geriausiai pasirodė test set'e, bet training set'e blogiau pasirodė už naive ir vid metodus. 

####((e) Which method does best? Why?


```{r}
tsdisplay(bricksq, plot.type="scatter")      #kas keturis pikas, nurodantis metinį ketverčio sezoniškumą, matomi ciklai
```

Metodų ir duomenų grafikas:

(idėja gauta https://www.otexts.org/fpp/2/5)
```{r}
plot(bricksq, main="bricksq duomenys",
  ylab="", xlab="metai", xlim=c(1956,2005))
lines(meanf(bricks2,h=20)$mean, col=4)
lines(rwf(bricks2,h=20)$mean, col=2)
lines(rwf(bricks2,drift=TRUE,h=20)$mean, col=3)
lines(snaive(bricks2,h=20)$mean, col=5)
legend("topleft", lty=1, col=c(4,2,3,5),
  legend=c("Mean metodas","Naive metodas","Drift metodas","Snaive metodas"))
lines(bricks2)

```

Tikrai galime atmesti vidurkio metodą, nes jų paklaidos daug didesnės nei kitų modelių. Matome, kad šitie paprasti metodai prastai prognozuoja, tačiau naive metodas atrodo geriausiai ir paklaidos yra nedidelės palyginus su kitais metodais, o test set'e geriau pasirodė už drift.


####((f) For the best method, compute the residuals and plot them.

Kaip matome yra dėsningumas tarp paklaidų:

```{r}
naive=naive(bricks2,h=20)
res <- residuals(drift)
plot(res)

```

Do the residuals appear to be uncorrelated and normally dis-
tributed?

Paklaidos koreliuoja, taigi tikėtina, jog modelis galėtų būti pagerintas, tačiau iš vertintų - geriausias. Paklaidos koreliuotos, nėra baltas triukšmas:

```{r}
hist(res, breaks="FD")
Acf(res)
