---
title: "task 7"
author: "Paulius Kostickis"
date: "Tuesday, April 05, 2016"
output: html_document
---

1. The function tsdisplay(data, plot.type="scatter") is useful
for showing a time plot, ACF plot and lagged scatterplot on the
same graph. Use it to produce plots of the following time series:
bricksq, hsales, ibmclose
Can you spot the effects of seasonality, cyclicity and trend?


```{r,include=FALSE}
library(fpp)
```

###Bricksq duomenys
Duomenys tai - Australijos plytų gaminimas:
```{r}
tsdisplay(bricksq, plot.type="scatter")  #visų duomenų grafikas
```

Paėmus  bricksq duomenis duomenis iki 1972, iš ACF grafiko matomas akivaizdus sezoniškumas, nes AFC kas 4 lag'us pasiekia piką. Kadangi matuotas ketvirčiais, praėjusių metų ketvirčiai geriausiai prognozuoja tuos pačius ketvirčius kitiem metam. Taip pat gęstantis AFC rodo trendo egzistavimą.

```{r}
data=window(bricksq,end=1972.99)            # iki 1973 duomenys
tsdisplay(data, plot.type="scatter")     # iki 1973 duomenų grafikas
```

Paėmus bricksq duomenis nuo 1973, iš AFC grafiko matome, kad kovariacija apsivertė - iš teigiamo tapo neigiama ir pasiekia AFC žemumą kas 4 lag'us. Taigi yra sezoniškumas, dingo trendas, tačiau matomi ciklai.

```{r}
data2=window(bricksq,start=1973)         #nuo 1973 duomenys
tsdisplay(data2, plot.type="scatter")    #nuo 1973 duomenų grafikas
```

### Hsales duomenys
Duomenys - JAV namų pardavimai.
Yra sezoniškumas pagal AFC, nėra trendo, bet yra cikliškumas.
```{r}
tsdisplay(hsales, plot.type="scatter")   #visų duomenų grafikas
```

###  Ibmclose duomenys
Duomenys - paskutinė IBM akcijų dienos kaina. 

```{r}
tsdisplay(ibmclose, plot.type="scatter") #visų duomenų grafikas
```

Kadangi duomenys yra surinkti tik vienerių metų bėgyje, negalime nustatyti sezoniškumo ir cikliškumo. Tačiau matome, kad Y vienas su kitu koreliuoja, galime sakyti, kad grafikas yra random walk.
