---
title: "task12"
author: "Paulius Kostickis"
date: "Sunday, April 24, 2016"
output: html_document
---

1. For this exercise, use the monthly Australian short-term overseas visitors
data, May 1985–April 2005. (Data set: visitors in expsmooth
package.)


```{r, include=F}
library(expsmooth)
library(fpp)
library(knitr)

data=visitors
```

####(a) Use ets to find the best model for these data and record the
####training set RMSE. You should find that the best model is ETS(M,A,M).

Pagal ETS() randame geriausią modelį:

```{r}
mod=ets(data)

mod
```

Kaip matome parinko ETS(M,A,M).

####(b) We will now check how much larger the one-step RMSE is on out-of-sample data using time series cross-validation. The following code will compute the result, beginning with four years of data in the training set.

```{r}
k <- 48 # minimum size for training set
n <- length(data) # Total number of observations
e <- data*NA # Vector to record one-step forecast errors
for(i in k:(n-1))
{
train <- ts(data[1:i],freq=12)            #sukuriami train duomenys
fit <- ets(train, "MAM", damped=FALSE)    #sukuriamas geriausias metodas su ets(M,A,M) train duomenyse
fc <- forecast(fit,h=1)$mean              #prognozė vienui žingsniui į priekį nuo paskutintos train reikšmės
e[i] <- data[i+1]-fc                      #apskaičiuojama to žingsnio paklaida ir įdedama reikšmė į atitinkamą vektoriaus vietą
}
sqrt(mean(e^2,na.rm=TRUE))                #RMSE prognozės naudojant training setus.
```



####(c) What would happen in the above loop if I had set train <- visitors[1:i]?

Meta klaidą, nes jei norime apskaičiuoti sezoniškumą, reikia turėti time-series duomenų klasę (ets(M,A,M) -> multiplikatyvus sezoniškumas).

####(d) Plot e. What do you notice about the error variances? 

Matome, kad nuo 1998 metų ryškiai pasikeitė liekanos - jų variacija smarkiai padidėjo.
```{r}
plot(e,main="liekanos")
```

####Why does this occur?

Matome, kad nuo 1998 metų ryškiai pasikeitė duomenų trendas ir sezoniškumas ir todėl prognozės klaidos smarkiai išaugo, nes prognozė prisitaikiusi prie senesnių duomenų ir nebūtinai geriausiu metodu, t.y. modelis buvo skaičiuotas tik ETS(M,A,M).

```{r}
par(mfrow=c(1,2))
plot(data,main="duomenys")
plot(e,main="liekanos")
```



(e) How does this problem bias the comparison of the RMSE values
from (1a) and (1b)? (Hint: think about the effect of the
missing values in e.)

Žvelgiant į paklaidų RMSE rodiklį prognozėse:

RMSE iš (1a)
```{r}
RMSEa = summary(mod)[2]
RMSEa
```

RMSE iš (1b)
```{r}
RMSEb = sqrt(mean(e^2,na.rm=TRUE))
RMSEb
```

Matome, kad iš 1a dalies rodiklis geresnis už 1b dalies RMSE, nors 1b dalyje, mažiau paklaidų buvo apskaičiuota. 1b dalyje prognozė buvo atliekama iš mažesnių imčių ir nežinant prognozuojamų duomenų, todėl smarkiai padidėjo RMSE.

(f) In practice, we will not know that the best model on the whole
data set is ETS(M,A,M) until we observe all the data. So a more
realistic analysis would be to allow ets to select a different
model each time through the loop. Calculate the RMSE using
this approach. (Warning: it will take a while as there are a lot
of models to fit.)


```{r}
u=c("A","M")
j=c("N","A")  # su M blogai
f=c("N","A")  # su M blogai

fit <- ets(train, "MAM", damped=FALSE) 
fit <- ets(train, "MMM", damped=T) 

modRMSE <- function(q,w,r,ToF){                                       
  for(i in k:(n-1)){
    train <- ts(data[1:i],freq=12)                                  #sukuriami train duomenys
    fit <- ets(train, paste(c(q,w,r),collapse=""), damped=ToF)      #sukuriamas geriausias metodas su ets(M,A,M)
                                                                    #train duomenyse
    fc <- forecast(fit,h=1)$mean                                    #prognozė vienui žingsniui į priekį nuo 
                                                                    #paskutintos train reikšmės
    e[i] <- data[i+1]-fc                                            #apskaičiuojama to žingsnio paklaida ir įdedama reikšmė į 
                                                                    #atitinkamą vektoriaus vietą
  }
      
  return(sqrt(mean(e^2,na.rm=TRUE)))                #RMSE prognozės naudojant training set'e.    
}


modeliai=NA
for(q in u){
  for(w in j){
    for(r in f){
      
      e=modRMSE(q,w,r,F)
      pav=paste(c(q,w,r),collapse="")
      modelis=c(pav,e)
      modeliai = data.frame(modeliai,modelis)
      
      if(w!="N"){
        e=modRMSE(q,w,r,T)
        pav=paste(c(q,w,"d",r),collapse="")
        modelis=c(pav,e)
        modeliai = data.frame(modeliai,modelis)
      
      }
        
    }
  }
}
modeliai=data.frame(modeliai[,-1])

for(q in u){
  for(w in j){
    for(r in f){
      
      e=modRMSE(q,w,r,F)
      pav=paste(c(q,w,r),collapse="")
      modelis=c(pav,e)
      modeliai = data.frame(modeliai,modelis)
        
    }
  }
}
modeliai=data.frame(modeliai[,-1])

###############################

                                     
for(i in k:(n-1)){
  train <- ts(data[1:i],freq=12)                                  #sukuriami train duomenys
  fit <- ets(train)                                 #sukuriamas geriausias metodas su ets(M,A,M)
                                                                    #train duomenyse
  fc <- forecast(fit,h=1)$mean                                    #prognozė vienui žingsniui į priekį nuo 
                                                                    #paskutintos train reikšmės
  e[i] <- data[i+1]-fc                                            #apskaičiuojama to žingsnio paklaida ir įdedama reikšmė į 
                                                                    #atitinkamą vektoriaus vietą
  }
RMSEf=sqrt(mean(e^2,na.rm=TRUE))                #RMSE prognozės naudojant training set'e.    


```

####(g) How does the RMSE computed in (1f) compare to that computed in (1b)? Does the re-selection of a model at each step make much difference?

Iš tikro, kai b) atveju renkames modelį, jau žinome visus duomenis, todėl galime geresnį modelį išsirinkti pritaikytą duomenims. O 1f atveju mes neturime šio pranašumo (nepritaikome vieno modelio visiem duomenims), todėl galbūt ir didesnis RMSE.

```{r}
RMSEb     #b) dalies RMSE
RMSEf     #f) dalies RMSE
```
