---
title: "Task 5"
author: "Paulius Kostickis"
date: "Sunday, March 20, 2016"
output: html_document
---

Užduotis: Pinigų paklausa. Šioje užduotyje reikia atlikti tiesinę regresiją. Pakete dynlm yra duomenų masyvas M1Germany - ten yra ir jo aprašymas. Iš turimų duomenų sudarykite ir įvertinkite tiesinę regresiją, kurios endoneninis kintamasis yra logm1. Lygtis būtų naudojama prognozuoti pinigų kiekį artimiausiam laikotarpiui į prieki remiantis dabartine situacija. Taigi prognozės sudarymui lygtis gali naudoti tik tuos duomenis, kurie būtų žinomi prognozavimo momentu.


```{r,message=F}
library(dynlm)
library(knitr)
data=ts(M1Germany)
logprice = ts(M1Germany$logprice)
logm1 =ts(M1Germany$logm1)
loggnp =ts(M1Germany$loggnp)
interest=ts(M1Germany$interest) 
```

Įvairūs grafikai
```{r}
plot(data) 
pacf(interest)
pacf(loggnp, na.action=na.omit)
pacf(logm1,na.action=na.omit) 
pacf(logprice,na.action=na.omit) 

```

Palūkanų norma neturi ryškaus trendo. Taip tai galėtume spėti, kad turi tiesioginį ryšį su pinigų paklausa - kuo didesnės palūkanos, tuo mažesnė pinigų paklausa.

BVP turi akivaizdu trendą, jį pašalinsime paimdami BVP skirtumą vietoj paprasto BVP. BVP augimas turėtų didinti pinigų paklausą.

Galėtume spėti, kad praėjusių laikotarpių pinigų paklausa gali prognozuoti ateities paklausą.

Kainų lygis neturi trendo ir drąsiai galime teigti, kad kainų lygis didina pinigų paklausą.


Modelių kūrimas:
```{r}

mod1=dynlm(logm1~L(logprice,3)+d(L(loggnp,2))+d(interest) ,data=data)
mod2=dynlm(logm1~L(logm1^2,1) +L(logprice,3)+d(L(loggnp,1))+L(interest,1) ,data=data)                                                      
mod3=dynlm(logm1~L(logm1^2,1) +L(logprice,1)+d(L(loggnp,2))+L(interest,2),data=data)
mod4=dynlm(logm1~L(logm1^2,1) +L(logprice,3)+d(L(loggnp,3))+L(interest,2) ,data=data)
mod5=dynlm(logm1~L(logm1,1) +L(logprice,3)+d(L(loggnp,2))+L(interest,2) ,data=data)
mod6=dynlm(logm1~L(logm1,1) +L(logprice,1)+d(L(loggnp,2))+L(interest,3) ,data=data)

```

Ir pagal AIC mod4 geriausias
```{r}
AIC(mod1)
AIC(mod2)
AIC(mod3)
AIC(mod4)
AIC(mod5)
AIC(mod6)

summary(mod1)
summary(mod2)
summary(mod3)
summary(mod4)
summary(mod5)
summary(mod6)

```

Nors pagal AIC geriausias modelis yra mod4,bet pagal BVP prieaugio įtaką, esu linkęs rinktis mod6, nes jame BVP priaugis didina pinigų paklausą.(mod4 modelyje buvęs prieš 3 metus BVP prieaugis mažina paklausą) 


Su reikšmingumo lygmeniu 0.05 negalime atmesti, kad modelio mod4 normalios liekanos. Tačiau paėmus reikšmingumo lygį 0.1, galėtume sakyti, jog liekanos nėra normalios modelio mod4. Matoma "sunki uodega" liekanų į dešinę pusę.
Mod6 (mano pasirinktu kaip geriausiu modeliu) liekanų skirstinis atrodo kaip normalusis ir testo p.value daug didesnis nei mod4 modelio.
```{r}
shapiro.test(mod4$res) #su reikšmingumo lygmeniu 0,05 negalime atmesti, kad normalios liekanos.
shapiro.test(mod6$res) #su reikšmingumo lygmeniu 0,05 negalime atmesti, kad normalios liekanos.
hist(resid(mod4), probability = TRUE) 
hist(resid(mod6), probability = TRUE) 
                        
```

Pasirinktas mod6 modelis(nors ir ne su mažiausiu AIC iš buvusių modelių):
```{r}
summary(mod6)
```