---
title: "Task 5"
author: "Paulius Kostickis"
date: "Sunday, March 20, 2016"
output: html_document
---

Užduotis: Pinigų paklausa. Šioje užduotyje reikia atlikti tiesinę regresiją. Pakete dynlm yra duomenų masyvas M1Germany - ten yra ir jo aprašymas. Iš turimų duomenų sudarykite ir įvertinkite tiesinę regresiją, kurios endoneninis kintamasis yra logm1. Lygtis būtų naudojama prognozuoti pinigų kiekį artimiausiam laikotarpiui į prieki remiantis dabartine situacija. Taigi prognozės sudarymui lygtis gali naudoti tik tuos duomenis, kurie būtų žinomi prognozavimo momentu.


```{r}
library(dynlm)
library(knitr)
data=ts(M1Germany)
logprice = ts(M1Germany$logprice)
logm1 =ts(M1Germany$logm1)
loggnp =ts(M1Germany$loggnp)
interest=ts(M1Germany$interest) 
```

Nėra akivaizdaus išskirčių problemos, matomas trendas
```{r}
plot(data) 

```








Modelių kūrimas, įtraukiu daug kintamųjų ir nereikšmingus naikinu
```{r}

mod1=dynlm(logm1~L(logprice,0:3)+d(L(loggnp,0:5))+d(L(interest,0:5)) ,data=data)
summary(mod1)
mod2=dynlm(logm1~L(logprice,0:3)+d(L(loggnp,0:5))+d(L(interest,0:3)) ,data=data)
summary(mod2)
mod3=dynlm(logm1~L(logprice,0:3)+d(L(loggnp,0:2))+d(L(interest,0:3)) ,data=data)
summary(mod3)
mod4=dynlm(logm1~logprice+L(logprice,2:3)+d(L(loggnp,0:2))+d(L(interest,0:3)) ,data=data)
summary(mod4)
mod5=dynlm(logm1~logprice+L(logprice,3)+d(L(loggnp,0:2))+d(L(interest,0:3)) ,data=data)
summary(mod5)
mod6=dynlm(logm1~logprice+L(logprice,3)+d(L(loggnp,0:2))+d(L(interest,0:1)) ,data=data)
summary(mod6)
mod7=dynlm(logm1~L(logprice,3)+d(L(loggnp,0:2))+d(L(interest,0:1)) ,data=data)
summary(mod7)
mod8=dynlm(logm1~L(logprice,3)+d(L(loggnp,0:2))+d(interest) ,data=data)
summary(mod8)

```

Ir pagal AIC mod8 geriausias
```{r}
AIC(mod1)
AIC(mod2)
AIC(mod3)
AIC(mod4)
AIC(mod5)
AIC(mod6)
AIC(mod7)
AIC(mod8)
```
su reikšmingumo lygmeniu 0.05 negalime atmesti, kad normalios liekanos. Tačiau paėmus reikšmingumo lygį 0.1, galėtume sakyti, jog liekanos nėra normalios. Tai kelia abejonių dėl pasirinkto modelio. 
```{r}
shapiro.test(mod8$res) #su reikšmingumo lygmeniu 0,05 negalime atmesti, kad normalios liekanos. Tačiau paėmus 
                        
```